臺灣臺南地方法院刑事判決　　　　　　　 94年度訴字第443號
公　訴　人　臺灣臺南地方法院檢察署檢察官
被　　　告　甲○○
上列被告因違反洗錢防制法等案件，經檢察官提起公訴（93年度
偵字第7844號、94年度偵字第844、2791號），被告就犯罪事實
為有罪之陳述，本院裁定進行簡式審判程序，判決如下：
    主  文
甲○○連續幫助共同意圖為自己不法之所有，以詐術使人將本人
之物交付為常業，處有期徒刑玖月；緩刑貳年。犯罪所得新臺幣
壹萬柒仟元沒收，如全部或一部不能沒收時，以其財產抵償之。
    事  實
一、甲○○明知犯罪份子經常以收購帳戶作為常業詐欺犯行取得
    不法金錢之重要方法，竟仍基於幫助掩飾犯罪份子以ＡＴＭ
    轉帳方式取得常業詐欺不法金錢之概括犯意，於民國九十三
    年二月十八日前某不詳時間在報紙廣告版上查知有自稱「林
    先生」之人欲收購帳戶，即撥打廣告上之行動電話予「林先
    生」聯絡，經「林先生」告知銀行一份帳號可賣出新臺幣（
    下同）一千元、郵局帳戶則每份可賣出三千元之價格後，甲
    ○○遂連續於九十三年二月十八日、十九日、二十五日、二
    十六日、二十七日、同年三月二日、四日、六日、八日，分
    別前往如附表所示之郵局及銀行辦理開戶手續，並取得如附
    表所示之郵局及銀行帳號之存摺、提款卡暨電話語音轉帳密
    碼單等資料後，即在臺南市○○路郵局附近、亞太量販店停
    車場、東門路千越加油站、大同路空軍醫院附近等處，分次
    將上開十六家銀行及郵局存摺資料交予「林先生」，甲○○
    並因而取得「林先生」所交付共計一萬七千元之犯罪報酬。
    其後甲○○因擔心上開帳戶遭非法使用，雖將部分銀行帳戶
    辦理停戶手續，但「林先生」已速將其中臺北銀行臺南分行
    帳號000000000000號帳戶賣予詐欺集團，以此
    方法幫助該詐欺集團共同犯罪。該詐欺取財集團成員即基於
    意圖為自己不法所有之犯意聯絡，進而於九十三年三月三日
    上午九時許，撥打電話予丙○○，向其謊稱係其姐夫黃登琳
    ，以亟需用錢為由，要求丙○○匯款一百萬元，致丙○○陷
    於錯誤，遂依指示將前開數額匯入上開臺北銀行臺南分行甲
    ○○之帳戶，而該詐欺集團即恃此為生，以之為常業。嗣後
    丙○○向黃登琳查證後始知並無此事，方知受騙，並報警處
    理，始循線於九十三年四月二十九日查獲甲○○，甲○○於
    偵查乃自白犯罪，中因而查知上情。
二、案經丙○○告訴臺南市警察局第二分局報告臺灣臺南地方法
    院檢察署檢察官偵查後提起公訴。
    理  由
一、本件被告所犯為死刑、無期徒刑、最輕本刑為三年以上有期
    徒刑以外之罪，亦非屬高等法院管轄之第一審案件，其於準
    備程序進行中，先就被訴事實為有罪之陳述，經法官告知簡
    式審判程序之旨，並聽取檢察官之意見後，依刑事訴訟法第
    二百七十三條之一第一項、第二百七十三條之二等規定，裁
    定由受命法官獨任進行簡式審判程序，且不受同法第一百五
    十九條第一項、第一百六十一條之二、第一百六十一條之三
    、第一百六十三條之一及第一百六十四條至第一百七十條所
    規定證據能力認定及調查方式之限制，合先敘明。
二、上開犯罪事實業據被告於偵查中及本院審理時自白犯罪（見
    警卷一第四至八頁、偵查卷二第九、十頁、見本院卷第一九
    五頁），核與證人即被害人丙○○（見警卷一第一頁、偵查
    卷二第八頁）、證人即被害人丙○○姊夫黃登琳（見警卷一
    第二頁）所為證述相符，復有證人即被害人丙○○之匯款申
    請書二張（見警卷一第十一、十二頁），如附表所示被告甲
    ○○開設金融帳戶開戶及交易資料十六份（見偵查卷二第十
    三至八十頁）附卷可稽，足認被告自白與事實相符，應可採
    信。綜上，本案事證明確，被告犯行應堪認定。
三、論罪科刑：
  (一)核正犯即該詐騙集團所為，係犯刑法第三百四十條之常業詐
    欺罪。該詐欺集團以多人分工詐騙、提款，就上開犯罪間，
    有犯意聯絡及行為分擔，應論以共同正犯。被告甲○○基於
    幫助他人犯罪暨掩飾他人重大不法所得財物之故意，而犯前
    開之罪，係犯刑法第三十條、第三百四十條之幫助常業詐欺
    罪，及洗錢防制法第二條第二款之掩飾因他人重大犯罪所得
    財物之洗錢罪，應依同法第九條第二項處罰。又按基於概括
    犯意，多次幫助正犯犯罪者，屬連續幫助，而以一次幫助行
    為，幫助正犯連續犯罪者，則屬幫助連續。本件被告先後多
    次提供金融機構帳戶存摺、提款卡充作他人作為洗錢之用，
    時間緊接，觸犯同一罪名，應依連續犯各論以連續幫助常業
    詐欺及連續掩飾他人洗錢罪一罪。所犯連續幫助常業詐欺及
    連續掩飾他人洗錢二罪，係一行為觸犯二罪名之想像競合犯
    ，應從較重之連續幫助常業詐欺罪處斷。而被告係幫助詐騙
    集團犯罪，乃幫助犯，應依刑法第三十條第二項之規定，按
    正犯之刑度減輕之；又被告於偵查及本院審理中均自白坦承
    其犯行，應依洗錢防制法第九條第五項之規定再遞減其刑。
    上開刑之加重及減輕，並依刑法第七十一條之規定先加後減
    之。
  (二)爰審酌被告並無犯罪前科，有臺灣高等法院被告前案紀錄表
    一份在卷可憑（見本院卷第九頁），素行良好，並始終坦承
    犯行，惟提供帳戶幫助犯罪，使犯罪易於脫免處罰，難於追
    查等一切情狀，量處如主文所示之刑，以資懲儆。又本件被
    告未曾受有期徒刑以上刑之宣告，已如前述，且被告於偵查
    及本院審理中，均能積極配合，據實供出所見所聞之相關案
    情，足認被告確實有悔過誠意。被告經此教訓後，應知所警
    惕，信無再犯之虞，並斟酌檢察官於起訴書中具體求處緩刑
    二年宣告之旨，本院亦認所宣告之刑以暫不執行為適當，併
    諭知緩刑二年，以啟自新。
  (三)末按洗錢防制法第十二條第一項規定：犯第九條之罪者，其
    因犯罪所得財物或財產上利益，除應發還被害人或第三人者
    外，不問屬於犯人與否，沒收之，如全部或一部不能沒收時
    ，追徵其價額或以其財產抵償之。此乃屬於沒收之特別規定
    。又觀同法第四條第二款將「因犯罪取得之報酬」亦列入「
    因犯罪所得財物或財產上利益」範圍內之規定，足認因洗錢
    犯罪所取得之錢款報酬，亦應認係犯罪所得財物，而應依同
    法第十二條第一項規定宣告沒收，如全部或一部不能沒收時
    ，追徵其價額，或以其財產抵償之。又倘認為洗錢犯罪，其
    因犯罪所得財物或財產上利益，應發還被害人或第三人者，
    則自不能宣告沒收，亦毋庸於主文宣告發還被害人或第三人
    ，而僅應於理由欄明應發還被害人或第三人之意旨即可（
    最高法院九十三年度台上字第三一九九號刑事判決要旨參照
    ）。查本案被告甲○○販賣上開金融帳戶，掩飾他人重大犯
    罪所得，因該犯罪取得一萬七千元之報酬，不問屬於犯人與
    否，自應依前開規定宣告沒收，如全部或一部不能沒收時，
    以其財產抵償之。
據上論斷，應依刑事訴訟法第二百九十九條第一項前段、第二百
七十三條第一項前段，洗錢防制法第九條第二項、第五項、第十
二條第一項，刑法第十一條前段、第五十六條、第三十條、第二
十八條、第三百四十條、第五十五條、第七十四條第一款，罰金
罰鍰提高標準條例第一條前段，判決如主文。
本案經檢察官乙○○到庭執行職務。
中　　華　　民　　國　　94　　年　　11　　月　　10　　日
　　　　　　　　　刑事第十一庭  法　官　李東柏
以上正本證明與原本無異。
如不服本判決，應於判決送達後十日內，向本院提出上訴狀。
　　　　　　　　　　　　　　　　書記官　簡湘雲
中　　華　　民　　國　　94　　年　　11　　月　　10　　日
附錄本案論罪科刑法條全文：
刑法第三百四十條
以犯第三百三十九條之罪為常業者，處一年以上七年以下有期徒
刑，得併科五萬元以下罰金。
洗錢防制法第九條第二項、第五項
犯第二條第二款之罪者，處七年以下有期徒刑，得併科新臺幣五
百萬元以下罰金。
犯前四項之罪，於犯罪後六個月內自首者，免除其刑；逾六個月
者，減輕或免除其刑；在偵查或審判中自白者，減輕其刑。
附表：
┌─┬────┬──────┐
│編│帳戶所屬│帳號　　　　│
│號│金融機構│　　　　　　│
├─┼────┼──────┤
│1 │中華郵局│000000000000│
│　│　　　　│59　　　　　│
├─┼────┼──────┤
│2 │中國信託│000000000000│
│　│永康分行│　　　　　　│
├─┼────┼──────┤
│3 │富邦商銀│000000000000│
│　│台南分行│　　　　　　│
├─┼────┼──────┤
│4 │安泰商銀│000000000000│
│　│台南分行│00　　　　　│
├─┼────┼──────┤
│5 │大眾商銀│000000000000│
│　│台南分行│　　　　　　│
├─┼────┼──────┤
│6 │中國國際│00000000000 │
│　│商銀台南│　　　　　　│
│　│分行　　│　　　　　　│
├─┼────┼──────┤
│7 │台北銀行│000000000000│
│　│台南分行│　　　　　　│
│　│　　　　│　　　　　　│
├─┼────┼──────┤
│8 │台北國際│000000000000│
│　│商銀台南│0　　　　　 │
│　│分行　　│　　　　　　│
├─┼────┼──────┤
│9 │台北銀行│000000000000│
│　│台南分行│　　　　　　│
├─┼────┼──────┤
│10│聯邦商銀│000000000000│
│　│台南分行│　　　　　　│
├─┼────┼──────┤
│11│日盛商銀│000000000000│
│　│台南分行│00　　　　　│
├─┼────┼──────┤
│12│萬泰商銀│000000000000│
│　│北門簡易│　　　　　　│
│　│行分行　│　　　　　　│
├─┼────┼──────┤
│13│上海商銀│000000000000│
│　│東台南分│56　　　　　│
│　│行　　　│　　　　　　│
├─┼────┼──────┤
│14│中國農民│00000000000 │
│　│銀行台南│　　　　　　│
│　│分行　　│　　　　　　│
├─┼────┼──────┤
│15│陽信商銀│00000000000 │
│　│健康分行│　　　　　　│
├─┼────┼──────┤
│16│國泰世華│000000000000│
│　│東台南分│　　　　　　│
│　│行　　　│　　　　　　│
└─┴────┴──────┘
